臺灣臺北地方法院刑事判決　　　　　　 100年度易字第2263號
公　訴　人　臺灣臺北地方法院檢察署檢察官
被　　　告　吳士榮
上列被告因違反毒品危害防制條例案件，經檢察官提起公訴（10
0 年度偵字第12532 號），因被告就被訴事實為有罪之陳述，經
詢問檢察官、被告意見後，乃裁定改依簡式審判程序判決如下：
    主  文
吳士榮持有第三級毒品純質淨重二十公克以上，處有期徒刑捌月
。扣案如附表所示之第三級毒品愷他命共貳包及用以包裹上開愷
他命之外包裝袋共貳只，均沒收。
    事  實
一、吳士榮明知愷他命（Katimine，俗稱「Ｋ他命」）為毒品危
    害防制條例第2 條第2 項第3 款所定之第三級毒品，純質淨
    重達20公克以上時，依法不得持有之，竟基於持有第三級毒
    品之犯意，於民國100 年5 月28日某時許，在新北市○○○
    路某處向年籍不詳綽號「小明」之成年男子，購買第三級毒
    品愷他命2 包，1 包毛重22.48 公克（純度約百分之98，驗
    前純質淨重約20.75 公克）、1 包毛重101.02公克（純度約
    百分之98，驗前純質淨重約97.72 公克），而持有之。嗣於
    100 年6 月3 日晚上11時50分，吳士榮駕駛車牌號碼2410-R
    W 號自小客車，行經臺北市○○區○○街204 巷口，因行跡
    可疑為警上前盤查，經吳士榮同意搜索後，於其身上查獲手
    制式手槍1 支、子彈6 顆（其所涉違反槍砲彈藥刀械管制條
    例罪嫌，經臺灣臺北地方法院檢察署檢察官另案提起公訴）
    ，並於上開車內駕駛座腳踏墊下查獲前揭第三級毒品，始悉
    上情。
二、案經臺北市政府警察局中山分局報告臺灣臺北地方法院檢察
    署檢察官偵查起訴。
    理  由
一、程序方面
(一)、本件被告吳士榮所犯為死刑、無期徒刑、最輕本刑為3 年以
    上有期徒刑以外之罪，其於100 年12月20日本院準備程序時
    ，就被訴事實為有罪之陳述，經告知簡式審判程序之旨，並
    聽取當事人之意見後，本院裁定進行簡式審判程序，是本件
    之證據調查，依刑事訴訟法第273 條之2 規定，不受同法第
    159 條第1 項、第161 條之2 、第161 條之3 、第163 條之
    1 及第164 條至第170 條規定之限制，合先敘明。
(二)、按刑事訴訟法第266 條規定起訴之效力，不及於檢察官所指
    被告以外之人；同法第264 條第2 項第1 款規定起訴書應記
    載被告之姓名、性別、住所或居所等資料或其他足資辨別之
    特徵，係為表明起訴之被告為何人，避免與他人混淆，因之
    ，在被告冒用他人姓名應訊，檢察官未發覺，起訴書乃記載
    被冒用者之姓名、年籍等資料時，其起訴之對象仍為被告其
    人無誤，法院審判時，亦以該被告為審判之對象，縱於判決
    確定後始發現上揭錯誤，法院非不得以裁定方式更正（最高
    法院99年度台非字第300 號判決意旨參照）。經查，本件原
    起訴書當事人欄雖記載被告姓名年籍資料為「范守君、男、
    34歲、民國○○年○ 月○○日生、住金門縣金沙鎮何厝56號、居
    臺北市○○區○○街46巷9 號5 樓、國民身分證統一編號：
    Ｚ000000000號」，然本件犯罪行為人應係吳士榮，其於100
    年6 月3 日晚上11時50分為警攔檢時，持范守君遺失之身分
    證冒用范守君之名義應訊，其後亦冒用范守君之名義接受檢
    察官訊問乙節，業據被告吳士榮供承在卷，且經本院將本件
    偵查卷所附之警詢及搜索扣押筆錄上之指紋送內政部警政署
    刑事警察局鑑定，鑑定結果亦顯示該等指紋屬被告吳士榮所
    捺印，此有內政部警政署刑事警察局100 年12月6 日鑑定書
    1 紙在卷可稽，是以本件被告確為「吳士榮」無訛，本院自
    應以被告吳士榮為審判之對象。復本件蒞庭公訴檢察官亦於
    100 年11月30日以補充理由書更正本件被告之姓名年籍資料
    為「吳士榮、男、35歲、民國○○年○ 月○○日生、住基隆市○
    ○區○○路223 巷6 號、國民身分證統一編號：Ｚ000000000
    號」，附此敘明。
二、事實認定方面
    上揭事實，業據被告吳士榮於警詢、偵查中坦承不諱，並有
    被告所有疑似毒品之白色結晶共2 包扣案、扣案物照片在卷
    足稽。又扣案之白色結晶共2 包，經送具有鑑定毒品成分能
    力之內政部警政署刑事警察局以氣相層析質譜分析法及核磁
    共振分析法鑑驗結果，其中送驗之白色結晶1 包（含包裝袋
    1 只），驗前毛重22.48 公克，取樣0.09公克鑑定，餘重21
    .09 公克，檢出愷他命成分，純度約百分之98，驗前純質淨
    重約20.75 公克；1 包毛重101.02公克（含包裝袋1 只），
    取樣0.11公克鑑定，餘重99.61 公克，檢出愷他命成分，純
    度約百分之98，驗前純質淨重約97.72 公克，此有該局100
    年6 月21日刑鑑字第1000075850號鑑定書附卷可憑，足證扣
    案之白色結晶共2 包確係愷他命，屬毒品危害防制條例第2
    條第2 項第3 款所規定之第三級毒品甚明。另被告遭查獲時
    採尿送鑑之結果，亦呈愷他命陽性反應，此有臺灣尖端先進
    生技醫藥股份有限公司100 年6 月20日出具之濫用藥物檢驗
    報告在卷可參。是依上開卷附之各項文書、證物等補強證據
    ，已足資擔保被告上開任意性自白之真實性，堪信為真實。
    綜上所述，本件事證明確，被告犯行洵堪認定，應依法論科
    。
三、法律適用方面
    查被告持有之愷他命，驗前純質淨重總計約為118.47公克（
    即20.75 公克＋97.72 公克＝118.47公克），已達毒品危害
    防制條例第11條第5 項所定純質淨重20公克以上。是核被告
    所為，係犯毒品危害防制條例第11條第5 項之持有第三級毒
    品純質淨重20公克以上之罪。爰審酌被告明知毒品非但戕害
    自己身心，並有危害社會治安之虞，竟仍自綽號「小明」之
    成年男子處購得第三級毒品愷他命共2 包而持有之，而其持
    有之數量非輕，又其於遭查獲之際，猶冒用他人名義應訊，
    非但未見悔意，且無端使他人涉入刑事訴追之危險，實有不
    該，復斟酌被告犯罪動機、目的、手段等一切具狀情狀，量
    處如主文所示之刑，以示懲儆。再按毒品危害防制條例第18
    條第1 項前段之規定，應予沒收銷燬之毒品，以經查獲之第
    一、二級毒品為限。又毒品依其成癮性、濫用性及對社會危
    害性，共分為四級，施用或持有第三、四級毒品，因其可罰
    性較低，該條例除就持有第三、四級毒品純質淨重20公克以
    上設有處罰規定外，未另設處罰之規定，然鑑於第三、四級
    毒品均係管制藥品，特於同條例第11條之1 明定無正當理由
    ，不得擅自持有；第18條第1 項後段復規定查獲之第三、四
    級毒品，無正當理由而擅自持有者，均沒入銷燬之，從而，
    依同條例第18條第1 項後段應沒入銷燬之毒品，專指查獲施
    用或持有之第三、四級毒品，但不構成犯罪行為者而言，如
    持有第三級毒品純質淨重20公克以上者，既屬同條例相關法
    條明文規定處罰之犯罪行為，即非該條項應依行政程序沒入
    銷燬之範圍，而同條例對於犯持有第三級毒品純質淨重20公
    克以上罪所查獲之毒品之沒收，並無特別規定，但該行為既
    已構成犯罪，則該毒品即屬不受法律保護之違禁物，自應回
    歸刑法之適用，依刑法第38條第1 項第1 款之規定沒收之（
    最高法院96年度台上字第727 號、96年度台上字第884 號、
    99年度台上字第338 號判決可資參照）。本件扣案如附表所
    示之愷他命毒品共2 包，係屬違禁物，不問屬於被告與否，
    應依刑法第38條第1 項第1 款之規定，宣告沒收之；至於上
    開愷他命毒品送驗時採驗耗損部分，因已滅失，爰不予宣告
    沒收。又扣案用以包裹上開愷他命毒品之外包裝袋共2 只，
    有防止毒品裸露、逸出及潮濕之功用，並便於分裝、攜帶毒
    品，均為被告所有，業據其供陳在卷，係被告非法持有第三
    級毒品所用之物，爰均依刑法第38條第1 項第2 款之規定併
    予宣告沒收。
據上論斷，依刑事訴訟法第284 條之1 、第273 條之1 第1 項、
第299 條第1 項前段，毒品危害防制條例第11條第5 項，刑法第
11條前段、第38條第1 項第1 款、第2 款，判決如主文。
本案經檢察官陳立儒到庭執行職務
中    華    民    國   100    年    12    月    30    日
                  刑事第二庭    法  官  張宇葭
上正本證明與原本無異。
如不服本判決應於收受送達後10日內向本院提出上訴書狀，並應
敘述具體理由；其未敘述上訴理由者，應於上訴期間屆滿後20日
內向本院補提理由書（均須按他造當事人之人數附繕本）「切勿
逕送上級法院」。
                                書記官  張華瓊
中    華    民    國   100    年    12    月    30    日
附表：
┌──┬──────────┬──────────────────┐
│編號│應沒收物品名稱      │重量                                │
├──┼──────────┼──────────────────┤
│ １ │第三級毒品愷他命壹包│驗前毛重貳拾貳點肆捌公克，包裝袋重壹│
│    │                    │點參公克，取樣零點零玖公克鑑定用罄，│
│    │                    │驗餘重貳拾壹點零玖公克；純度約百分之│
│    │                    │玖拾捌，驗前純質淨重約貳拾點柒伍公克│
│    │                    │。                                  │
├──┼──────────┼──────────────────┤
│ ２ │第三級毒品愷他命壹包│驗前毛重壹佰零壹點零貳公克，包裝袋重│
│    │                    │壹點參公克，取樣零點壹壹公克鑑定用罄│
│    │                    │，驗餘重玖拾玖點陸壹公克；純度約百分│
│    │                    │之玖拾捌，驗前純質淨重約玖拾柒點柒貳│
│    │                    │公克。                              │
└──┴──────────┴──────────────────┘
附錄本案論罪法條：
毒品危害防制條例第11條
持有第一級毒品者，處3 年以下有期徒刑、拘役或新臺幣5 萬元
以下罰金。
持有第二級毒品者，處2 年以下有期徒刑、拘役或新臺幣3 萬元
以下罰金。
持有第一級毒品純質淨重十公克以上者，處1 年以上7 年以下有
期徒刑，得併科新臺幣1 百萬元以下罰金。
持有第二級毒品純質淨重二十公克以上者，處6 月以上5 年以下
有期徒刑，得併科新臺幣70萬元以下罰金。
持有第三級毒品純質淨重二十公克以上者，處3 年以下有期徒刑
，得併科新臺幣30萬元以下罰金。
持有第四級毒品純質淨重二十公克以上者，處1 年以下有期徒刑
，得併科新臺幣10萬元以下罰金。
持有專供製造或施用第一級、第二級毒品之器具者，處1 年以下
有期徒刑、拘役或新臺幣1萬元以下罰金。